【裁判字號】    97,交聲,3059
【裁判日期】    980527
【裁判案由】    交管條例聲異
【裁判全文】
臺灣板橋地方法院交通事件裁定        97年度交聲字第3059號
原處分機關  交通部公路總局臺北區監理所板橋監理站
異  議  人
即受處分人  甲○○
上列異議人因違反道路交通管理處罰條例案件，不服交通部公路
總局臺北區監理所板橋監理站中華民國97年11月21日所為之處分
（原處分案號：板監裁字裁41-AEW864891號），聲明異議，本院
裁定如下：
    主  文
異議駁回。
    理  由
一、原處分意旨略以：異議人即受處分人甲○○所有之車牌號碼
    CUK-369 號重型機車，於民國97年8 月15日17時25分許，行
    駛於臺北市○○路、劍潭路路口，因「機器腳踏車，不在規
    定車道行駛轉」，而有「違反處罰條例之行為，拒絕停車接
    受稽查而逃逸」之違規，爰依道路交通管理處罰條例第60條
    第1 項及同條例第63條第1 項規定，裁處罰鍰新臺幣3,000
    元，並記違規點數1 點等語。
二、異議意旨略以：伊於97年8 月15日17時25分許，行駛於臺北
    市○○路、劍潭路路口，經警員逕行舉發兩張罰單（單號：
    AEW864883 、AEW864891） ，但無監視錄影或採證照片如何
    確認有違規事實？縱該警員記下車號，也僅能證明車號為異
    議人所有，但不代表異議人有違規行為，且下班時間車流量
    大，警員不無誤判可能。又依舉發違規現場警員所處位置，
    無法直接判斷是否有機車不在規定車道行駛之違規，亦無法
    讓當事人確認自己是否為警員所攔停之對象。若當時為紅燈
    號誌，車輛皆為停止狀態，伊如何逃逸？伊若真有逃逸，是
    否有闖紅燈或其他違規，但警員均未給予其他違規罰單，實
    屬矛盾，異議人有所不服，爰依法聲明異議云云。
三、按汽車駕駛人，駕駛機器腳踏車，不在規定車道行駛，處
    600 元以上1,800 元以下罰鍰；又汽車駕駛人，駕駛汽車有
    違反本條例之行為，經交通勤務警察或依法令執行交通稽查
    任務人員制止時，不聽制止或拒絕停車接受稽查而逃逸者，
    除按各該條規定處罰外，處3,000 元以上6,000 元以下罰鍰
    ；汽車駕駛人有上開違規之情形者，除依原條款處罰鍰外，
    並記違規點數1 點，道路交通管理處罰條例第45條第13款、
    第60條第1 項、第63條第1 項第1 款分別定有明文。
四、經查：
(一)異議人即受處分人甲○○於97年8 月15日17時25分許，騎乘
    車號CUK-369 號重型機車，行經於臺北市○○路、劍潭路路
    口時，因「機器腳踏車，不在規定車道行駛」，而有「違反
    處罰條例之行為，拒絕停車接受稽查而逃逸」之違規行為，
    經臺北市政府警察局士林分局後港派出所警員以北市警交字
    第AEW864883 號及第AEW864891 號舉發違反道路交通管理事
    件通知單逕行舉發，嗣經交通部公路總局臺北區監理所板橋
    監理站依道路交通管理處罰條例第45條第13款及第60條第1
    項、第63條第1 項第1 款之規定，分別裁處異議人罰鍰600
    元及3,000 元，並記違規點數1 點等情（其中異議人另經警
    舉發「機器腳踏車，不在規定車道行駛轉」之違規，並經原
    處分機關裁處罰鍰600 元部分，本院另以97年度交聲字第
    3057號案件審理，而異議人於98年1 月23日於本院調查時當
    庭撤回此部分聲明異議），有卷附臺北市政府警察局舉發違
    反道路交通管理事件通知單、交通部公路總局臺北區監理所
    板橋監理站97年11月21日板監裁字裁41-AEW864883號、41-A
    EW86 4891 號違反道路交通管理事件裁決書各1 紙在卷足憑
    ，此部分事實堪以認定。
(二)依異議人於本院訊問時自承確實有在舉發單上所載之時間、
    地點騎機車經過，且嗣後亦就原處分機關對「機器腳踏車，
    不在規定車道行駛」部分之裁處，當庭撤回聲明異議，並表
    示願意去繳納罰鍰而不爭執，則此部分違規事實已屬確定，
    是本件因有「違反處罰條例之行為」，已具前揭條例第60條
    第1 項規定適用之前提要件，合先敘明。另依證人即舉發警
    員吳俊祥於本院調查時證稱：伊當時在進行交通疏導之勤務
    ，位於劍潭路與承德路路口北往南方向之分隔島處，號誌為
    紅燈，車號CUK-369 號機車沒有在慢車道排隊，而鑽到內側
    一、二車道中間，內側的一、二車道均為禁行機車車道，後
    來伊用哨子鳴示及指揮棒攔停，並口頭指引異議人到道路旁
    ，異議人先照伊的指示到路口，伊跟在該機車後方，但異議
    人停頓一下後即紅燈右轉加速逃逸，但紅燈右轉違規之部分
    則未另行舉發。伊便記下車牌，返回派出所後核對車身顏色
    、車號是否相符，確認無誤後即逕行舉發，且伊當年度攔停
    逃逸舉發的案件不超過三件，所以迄今仍有印象等語。按警
    員舉發交通違規，係道路交通管理處罰條例所規定之職權行
    使。而交通違規行為之本質，本多係在瞬間發生，通常多委
    由當場執行取締違規公務員之認識與判斷，必須為立即之取
    締作為，此為達成維持交通秩序目的所必要，且依道路交通
    管理處罰條例之規定，此種立即性之舉發違規，多依警員之
    認知、判斷已足，並無須另有其他積極佐證。此係因執行職
    務之公務員，通常多具有一定之考選資格與專業訓練，且其
    執法之對象係不特定大眾，故其立場經立法機關推定，應具
    有客觀、中立與公平之特質，而無故意偏頗之虞，是此種逕
    由公務員所為之事實認定，除非有其他積極證據，足資認定
    公務員於執行職務時，有故意或過失侵害人民權利之情形，
    或處分本身有重大明顯之瑕疵而應予撤銷者外，否則本於行
    政目的達成之必要與公權力之尊重、公信力之維持，司法機
    關宜予尊重。而異議人亦無證據證明該另名警員有何捏造事
    實之情事，職是，本件雖無監視錄影或照片等證據資料另為
    佐證，但案發當時之現場值勤警員亦不失為可資證明之證人
    身份。今就該警員既將整件舉發違規之經過證述綦詳，且為
    其所舉發之少數特殊交通違規而令致記憶深刻觀之，尚難僅
    憑異議意旨，即遽認該舉發警員就異議人之違規事實有發生
    誤判之可能，且衡諸該警員係依法執行公務，其與異議人並
    不認識，亦無任何嫌隙可言，該警員當不至甘冒涉犯偽證罪
    之風險，蓄意構陷異議人有此交通違規，並參酌警員執行公
    務時，本身即受有行政懲處責任之監督，且其到庭具結作證
    ，更係以刑事責任擔保其證言之真實性，復綜觀其證詞亦與
    常情無悖，是其證述自足採信。
(三)另異議人雖以警員位置無法直接判斷是否有機車不在規定車
    道行駛之違規，亦不知自己為警員所攔停之對象，且當時為
    紅燈號誌，車輛皆為停止狀態，其如何逃逸等情置辯。惟依
    證人所證稱，伊係立於分隔島處進行交通疏導之勤務，觀諸
    常理，無論其左右兩側均緊鄰禁止行駛機車之車道，自不難
    判斷異議人有前揭違規情事。又異議人前有「機器腳踏車，
    不在規定車道行駛轉」之違規行為不爭執業如上述，且異議
    人亦自承有看見一個交通警察向伊指揮往路旁方向，伊就慢
    慢騎過去，則異議人係因違規行為而遭攔停之情事，顯然應
    為異議人所明知。再按當時為紅燈號誌，警員固向異議人右
    方指揮，惟其目的乃在令異議人自禁止行使機車之內側車道
    中，穿越等候紅燈之車陣以駛往路旁待警稽查，並非在准予
    異議人為紅燈通行，況異議人可否逃逸，要難謂與號誌為紅
    燈與否有所關聯。準此，異議人前揭置辯，無非均屬事後矯
    飾卸責之詞，容難足取，是本件當堪認定異議人確有上開之
    違規事實無訛。
五、綜上所述，異議人確有違反道路交通管理處罰條例之機器腳
    踏車，不在規定車道行駛轉，經警攔停，拒絕停車接受稽查
    而逃逸之違規行為。從而，原處分機關依道路交通管理處罰
    條例第60條第1 項規定裁處罰鍰3,000 元，並依同條例第63
    條第1 項第1 款規定記違規點數1 點，核無違誤，異議人之
    聲明異議為無理由，應予駁回。
據上論斷，應依道路交通案件處理辦法第19條，裁定如主文。
中    華    民    國    98    年    5     月    27    日
                    交通法庭  法  官  陳海寧
以上正本證明與原本無異。
如不服本裁定應於送達後5日內向本院提出抗告狀。
                              書記官  潘佳欣
中    華    民    國    98    年    6     月    1     日


司法院資訊處製作；財團法人民間司法改革基金會備份。
